【裁判字號】    92,交抗,395
【裁判日期】    920418
【裁判案由】    違反道路交通管理處罰條例
【裁判全文】
臺灣高等法院交通事件裁定                        九十二年度交抗字第三九五號
    抗  告  人  甲○○
右抗告人因違反道路交通管理處罰條例案件，不服臺灣新竹地方法院中華民國九十二
年三月二十七日裁定（九十一年度交聲字第一七三號），提起抗告，本院裁定如左：
    主  文
抗告駁回。
    理  由
一、本件抗告人甲○○於民國九十一年八月十三日晚上十一時二十四分許，駕駛車號
    ＤＺ─三八０六號自小客車，在台北市○○○路○段因酒後駕車，檢測之呼氣酒
    精濃度為每公升零點二八毫克，超出規定標準，經台北市政府警察局內湖分局曾
    展貽警員掣單舉發，嗣經交通部公路局新竹區監理所新竹市監理站以違反道路交
    通管理處罰條例第三十五條第一項第一款之規定，裁處罰鍰新臺幣一萬九千五百
    元整及吊扣駕駛執照一年，抗告人不服上開處分向原審法院聲明異議以：伊於前
    開時地進行酒測前半小時，雖在便利商店購買一罐台灣啤酒飲用，但抗告人為警
    攔下後，前四次酒測都未顯示數值，第五次才測出數值，抗告人鑑於該酒測器可
    能有瑕疵，便要求重測，證人曾展詒警員卻說不得重測，之後另一輛車也被攔下
    ，用同一部酒測器進行酒測，測試數次後同樣無法顯示出數值，證人曾展詒警員
    發現電力不足，便用警用無線電請求送電池過來，該酒測器換了電池後，另一部
    車駕駛做完酒測即先行離開，抗告人認為先前測出超過規定標準之數值可能因為
    酒測器電力不足而不準，再度要求證人曾展詒警員讓其以更換過電池之酒測器重
    測，詎證人曾展貽警員仍然拒絕，惟本件裁決書所憑之酒測數據確有瑕疵，而聲
    明異議，請求撤銷原裁決，原審以抗告人為領有駕駛執照之駕駛人，明知酒後不
    得駕車卻於九十一年八月十三日晚上十時五十六分許，在便利商店購買一罐台灣
    啤酒飲用，再於同日晚上十一時二十四分許駕車行駛於道路上，其以身試法，其
    行為已屬可議，抗告人前揭時地駕車為警攔檢，前四次均未顯示數值，第五次則
    檢測出呼氣酒精濃度為每公升零點二八毫克，超出規定標準每公升零點二五毫克
    ，分據抗告人自承、證人曾展貽警員證述在卷，復有台北市政府警察局舉發違反
    道路交通管理事件通知單一紙附卷可佐。雖抗告人以第五次測試始測出數值，且
    從該酒測器嗣後電力不足，需要另換裝新電池，方能對另一名駕駛人進行酒測，
    認為其於第五次所測出之數值，因為受到酒測器電力不足之影響而失去準確度。
    惟經該院函詢台北市政府警察局關於酒測器是否會因逐漸缺電之情況下，正確性
    因而受到影響？何種情況允許重新施測？台北市政府警察局以九十一年十二月十
    九日北市警交字第０九一四四六二六八００號函覆稱：「本局目前所使用之酒精
    測試器可分美國ＩＮＴＯＸＩＭＥＴＥＲＳ公司所製造之ＲＢＴⅣ酒精測試器及
    英國ＬＩＯＮ公司所製造之ＳＤ─４００ＰＡ酒精測試器兩種。為確保酒測器之
    準確性及公正性，本局依經濟部標準檢驗局八十九年一月二十五日公告『度量衡
    器施檢規範』第十六節『呼氣酒精測試器及分析儀』第四百五十八條規定『呼氣
    酒精測試器及分析儀之檢定合格有效期限為一年。但屬呼氣酒精測試器者，於檢
    定合格有效期間內達一０００次者，亦視同屆滿檢定合格有效期限』定期完成檢
    定工作，並領有經濟部標準檢驗局核發之檢定合格書。查酒測器電力過低致不足
    供作分析時，當啟動電源開關後將無法續行自動測量氣溫、歸零、請測試等正常
    程序或分析器顯示幕上直接顯示『ＢＡＴ』警訊，酒測器亦將停機無法實施檢測
    ，故祇要酒測器電力尚足供前述各項自動檢測程序，並完成呼氣酒精濃度分析檢
    測，其測定值均正確無誤，不受電力多寡而影響準確性。依內政部警政署編印『
    警察人員交通執法程序手冊』第參項、取締酒後駕車程序之作業規定，當執行酒
    精濃度測試時，若因受測者吹氣不足，儀器無法完成取樣，致檢測失敗時，為取
    得正確測定值，必須重新檢測」，有該函文暨「取締酒後駕車程序」之作業規定
    一份在卷可稽。其本件抗告人雖於第五次始測出數值，但由證人曾展詒警員於原
    審法院結證所稱，前四次係因抗告人吐氣量不足，酒測器才無法顯示數值，而每
    次證人曾展貽警員均將酒測器歸零並且讓抗告人看過後始進行施測（見原審法院
    九十一年十一月二十九日訊問筆錄）。準此，證人曾展貽警員對抗告人進行酒測
    所使用之酒測器，既然每次均可續行歸零等自動檢測程序，且第五次確實完成呼
    氣酒精濃度分析檢測，進而測定出異議人之呼氣酒精濃度數值，揆之上開函文說
    明，該第五次檢測之數值堪信正確無訛，準確度並不因嗣後之電力不足而受到影
    響，抗告人確有在上開時、地，於酒精濃度已超過標準值之情形下仍駕車之違規
    事實，已堪認定。另抗告人於第五次檢測時，酒測器既已完成呼氣酒精濃度之分
    析檢測，自與前述「取締酒後駕車程序」所定「若因受測者吹氣不足，儀器無法
    完成取樣，致檢測失敗時，為取得正確測定值，必須重新檢測」之情形不同，證
    人曾展貽警員拒絕再為抗告人重新施測，於法洵屬有據，抗告人執此而為上開辯
    解，尚不可取。因認原處分機關依道路交通管理處罰條例第三十五條第一項第一
    款之規定，並審酌抗告人違規情節之輕重，裁處罰鍰新台幣一萬九千五百元，並
    吊扣駕駛執照十二個月，認事用法核無違誤，量罰亦甚妥適，應予維持，而駁回
    其異議，經核並無違誤。
二、抗告人以：
    (一)台北市警局九十一年十二月十九日函說明呼氣酒精測試器之檢定合格有效期限
      為一年，但若該測試器有效期間內使用達一千次者，亦視同屆滿檢定合格有效
      期限。貴院在採用此說明函時，並未揭示該酒測器的確切檢定合格有效期的到
      期日，以及在使用該器的當時，該測試器所累積的使用次數。
    (二)本案證人曾展貽警員在九十一年十二月廿九日出庭作證時指出，事發當日，在
      對抗告人之後一名駕駛人進行酒測時，發現使用於抗告人的酒測器無法繼續使
      用，因此內湖分局支援警車送來另一部酒測器來對該駕駛人實施酒測。此一事
      實，貴院在裁決書中並未提及，也未對此事實進行深入了解，便作出對原酒測
      器正常功能的肯定，有失客觀。
    (三)抗告人在酒測時，言行舉止如常，毫無酒意，完全有能力安全駕駛汽車。執勤
      交警也認為抗告人駕車不會對他人或自己造成任何危險准許抗告人繼續駕駛。
    (四)查現今道路交通管理條例並無“酒後不得駕車”之規定。該條例明文規定當駕
      駛人在血液酒精濃度超過0.25毫克規定標準時不得駕車。抗告人（體重公斤
      ）因事發當日，天氣炎熱口渴而購買一罐台啤飲用解渴，並確知在飲用一罐台
      啤（0.3公升）後，不會對自身駕駛能力、反應能力造成負面影響，血液酒精
      濃度也不應超過現行規定標準。抗告人並無貴院裁決書中所云“明知酒後不得
      駕車卻以身試法”的行為云云抗告前來。然查前開台北市政府警察局函件已明
      示「為確保酒測器之準確性及公正性，本局依經濟部標準檢驗局八十九年一月
      二十五日公告『度量衡器施檢規範』第十六節「呼氣酒精測試器及分析儀」第
      四百五十八條規定「呼氣酒精測試器及分析儀之檢定合格有效期限為一年。但
      屬呼氣酒精測試器者，於檢定合格有效期間內達一０００次者，亦視同屆滿檢
      定合格有效期限。」定期完成檢定工作，並領有經濟部標準檢驗局核發之檢定
      合格證書。」即該局員警執勤所使用之酒精測試器均經主管機關檢定合格之測
      試器：再該局亦說明：「酒測器電力過低致不足供作分析時，當啟動電源開關
      後將無法續行自動測量氣溫、歸零、請測試等正常程序或分析器顯示幕上直接
      顯示「ＢＡＴ」警訊，酒測器亦將停機無法實施檢測，故祇要酒測器電力尚足
      供前述各項自動檢測程序，並完成呼氣酒精濃度分析檢測，其測定值均正確無
      誤，不受電力多寡而影響準確性。」足見祇要有電力完成測試，其測定值均正
      確無誤，原審於裁定書中已將該函引為裁定之理由，自屬已有說明，抗告人抗
      告稱：裁定中未揭示酒測器之檢定到期日及累積之使用次數，本件並無證據證
      明所使用之酒測器非在有效期限使用，自無在原裁定內說明之必要；再電力倘
      尚足以完成檢測程序，即為正確之測定值，嗣後之電力雖有不足，亦不影響其
      已於檢測完測定值之準確性，均如上述，故嗣後是否另送酒測器支援亦不影響
      原已存在正確之測定值，是抗告人以上述事由抗告自為無理由。至抗告人飲用
      一罐台啤是否有酒意，能否續行駕車均不影響抗告人前開違規行為之成立，其
      以上開理由抗告亦為無理由，應予駁回。
三、據上論結，應依道路交通案件處理辦法第二十六條，刑事訴訟法第四百十二條，
    裁定如主文。
中      華      民      國    九十二    年      四      月     十八     日
                              臺灣高等法院交通法庭
                                  審判長法  官  溫  耀  源
                                        法  官  何  菁  莪
                                        法  官  吳      燦
右正本證明與原本無異。
不得再抗告。
                                        書記官  高  柑  柏
中      華      民      國    九十二    年      四      月    二十三    日


司法院資訊處製作；財團法人民間司法改革基金會備份。
